【裁判字號】    95,交聲,455
【裁判日期】    950630
【裁判案由】    違反道路交通管理處罰條例聲明異議
【裁判全文】
臺灣臺北地方法院交通事件裁定         95年度交聲字第455號
原處分機關  臺北市交通事件裁決所
異  議  人
即受處分人  甲○○
上列受處分人因違反道路交通管理處罰條例案件，對臺北市交通
事件裁決所於中華民國九十五年五月十日所為之處分（原處分案
號：北市裁二字第裁二二—Ｚ00000000號），聲明異議
，本院裁定如下：
    主  文
異議駁回。
    理  由
一、按汽車行駛高速公路，不得在路肩上行駛，或利用路肩超越
    前車或倒車；又在高速公路執勤之警察人員應穿著制服，佩
    帶識別標識。必要時得經內政部警政署國道公路警察局核准
    攜帶稽查證，實施便衣交通稽查，高速公路交通管制規則第
    九條第一項第二款、第二十六條第一項分別定有明文。再汽
    車行駛於高速公路或設站管制之道路，而不遵管制之規定者
    ，處汽車駕駛人新臺幣（下同）三千元以上六千元以下罰鍰
    ，且汽車駕駛人駕駛汽車違反道路交通管理處罰條例第三十
    三條規定者，除應依該條所規定之罰鍰處罰外，並予記違規
    點數一點，道路交通管理處罰條例第三十三條第一項及第六
    十三條第一項第一款亦分別有明文規定。復逕行舉發違反道
    路交通管理事件，經汽車所有人依通知單之應到案日期前到
    案，並告知違規駕駛人姓名、身分證統一編號及住址者，處
    罰機關應即另行通知違規駕駛人到案依法處理，違反道路交
    通管理事件統一裁罰基準及處理細則第二十四條前段規定甚
    明。易言之，如汽車駕駛人在高速公路上超速行駛，為警當
    場攔停者，處罰機關固應對汽車之駕駛人為處罰，惟若舉發
    機關並非當場對該部汽車攔停，而係依道路交通管理處罰條
    例第七條之二第一項第六款規定，以科學儀器取得違規證據
    資料（如照相機或測速器）逕行舉發者，此際舉發機關僅能
    依同條第二項規定對汽車所有人為掣單舉發，而如經舉發之
    汽車所有人在舉發通知單上所載之應到案日期前到案，並告
    知處罰機關該汽車違規駕駛人姓名、身分證統一編號及住址
    者，處罰機關應即依前開細則第二十四條規定處罰該名違規
    駕駛人。
二、本件異議人即受處分人甲○○所有之車牌號碼ＤＩ─九二六
    三號自用小客車，於民國九十五年四月五日上午七時五十九
    分許，行經國道一號高速公路南向一九七公里處時，因在路
    肩上行駛，適為在該路段執行勤務之內政部警政署國道公路
    警察局第三警察隊警員乙○○發現，除以錄影並擷取前揭車
    輛違規情形製作採證照片之方式採證外，並以受處分人所有
    之前揭汽車有違反上開道路交通管理處罰條例第三十三條第
    一項規定之行為，於九十五年四月十七日對汽車所有人即受
    處分人逕行掣單舉發。嗣受處分人於應到案日期九十五年五
    月十七日前即同年四月二十日，向原處分機關提出申訴，並
    告知該汽車之實際駕駛人即為其本人，經原處分機關函請舉
    發單位調查結果，仍認受處分人確有前述違規行為，原處分
    機關乃依道路交通管理處罰條例第三十三條第一項、第六十
    三條第一項第一款（漏載第一款）及違反道路交通管理事件
    統一裁罰基準表之規定，於九十五年五月十日裁處受處分人
    三千元之罰鍰，並記違規點數一點。
三、訊據受處分人暨其於九十五年五月十日提出之聲明異議狀意
    旨，固不否認有於前揭時間，駕駛前開車牌號碼之自用小客
    車行經違規地點，且自承當時其係從中山高速公路南下一九
    七公里處，沿出口處靠右邊行駛欲準備進入彰化市，惟矢口
    否認其有違反道路交通管理處罰條例第三十三條第一項違規
    行駛路肩之行為，並以：依該採證照片並無標示中山高速公
    路違規路段里程標誌，無法證明伊確有違規情事，且當時彰
    化市中山高南下出口處車輛多又有施工中之道路路障，伊減
    速提前靠邊係安全駕駛之行為，因該路段指示出口交流道之
    告示牌示意不清，警察之採證係違法蒐證等語，資為辯解（
    參見本院九十五年六月十九日訊問筆錄及受處分人之聲明異
    議狀）。
四、經查：
（一）本件受處分人所有前揭車牌號碼之自用小客車，確有於前
      述時、地在路肩上行駛之違規事實，除有採證照片影本三
      張附卷外，並經證人即開單告發受處分人之內政部警政署
      國道公路警察局第三警察隊警員乙○○，於本院九十五年
      六月十九日調查時，以具結擔保其供述之真實性，並在負
      擔偽證罪之處罰心理狀態下供稱：「（問：本件舉發通知
      單是否為你所舉發？）是的。」、「（問：舉發經過為何
      ？）當天上班途中，我看到路邊有行駛路肩的人很多，因
      為我有帶錄影機在旁邊，我就直接錄影違規人行駛路肩的
      情況。」、「（問：本件該路段該處位置，有施工情形？
      ）外側及內側車道都沒有施工。」、「（問：當天國道高
      速公路，有開放行駛路肩嗎？）沒有。」、「（問：一九
      七公里處有無專用線道下高速公路？）沒有。」、「（問
      ：你當天勤務為何？）巡邏。」、「（問：上班時間？）
      六點到十二點。」及「在七點五十九分二十六秒開始。到
      最後我有看到出口的告示牌。」等語明確。又依證人乙○
      ○警員庭呈之蒐證錄影帶影像顯示，受處分人所有之車牌
      號碼ＤＩ—九二六三號自用小客車當時係違規行駛於高速
      公路路肩，且其距交流道尚有一段距離，又其左方車道上
      之其他車輛亦正常行駛中，現場並無施工情事或留有路障
      水泥磚塊等物等情，業經本院依職權當庭播放證人乙○○
      警員上開蒐證錄影帶勘驗無訛，足見證人乙○○警員取締
      本件違規行為時，係在高速公路執行已排定交通稽查之勤
      務，並確實看見受處分人所有車輛行駛於路肩後始為舉發
      。
（二）受處分人雖另辯稱：依該採證照片並無標示中山高速公路
      違規路段里程標誌，無法證明伊確有違規情事，且當時彰
      化市中山高南下出口處車輛多又有施工中之道路路障，伊
      減速提前靠邊係安全駕駛之行為，因該路段指示出口交流
      道之告示牌示意不清，警察之採證係違法蒐證云云。惟彰
      化交流道係位於國道一號公路一九八點四公里處，與受處
      分人違規地點之一九七公里處尚相距一點四公里之遠，舉
      發機關即內政部警政署國道公路警察局第三警察隊，業已
      於九十五年四月二十七日以公警三交字第○九五○三七○
      八二○號函函覆受處分人明確，並有前揭舉發機關九十五
      年六月二十七日公警三交字第○九五○三七一三四七號函
      所附「國道一號交流道出口預定地名彙整表」一紙附卷為
      憑。又前揭證人乙○○警員證述受處分人違規當時所經過
      之國道一號高速公路路段並無施工且未開放路肩一節，咸
      與交通部臺灣區○道○○○路於九十五年六月二十八日以
      管字第○九五○○一八三七○號函函覆本院國道施工情形
      為：「95年清明節當日國道主線暫停施工，除員林高雄段
      施工路段部分路肩依規定設置交通維持設施封閉路肩外，
      僅國道一號331K+926～353K+400進行路面沉陷監測，該向
      施工係以移動式封閉路肩進行」等語，及公布九十五年清
      明節當日開放路肩路段及時段等情相符，亦有前開函文一
      紙在卷足參，故證人依法舉發並無不當。
（三）證人乙○○乃為原處分機關所認定受處分人所有前揭車輛
      有前開違規行為之原證人，其並到庭在本院法官面前以言
      詞供述本件訴訟上之待證事實，則本院由舉發員警上開供
      述已得有受處分人所有車輛確有於前述時、地所為違規行
      為之心證，且於本件卷存證據資料內並無任何積極證據足
      以證明證人上開供述係屬虛偽，亦無有足以令人顯信證人
      供述為不可採之品性證據或前科證據存在，本院自不得僅
      以證人為本件開單告發受處分人之員警，而全盤抹煞其在
      訴訟上所具有之原證人資格；而受處分人對前開證人之供
      述並無法舉出或請本院調查任何對其有利之證據資料，已
      使本院對證人所供述受處分人違規之事實產生任何合理之
      懷疑。且交通警察掣單舉發違反道路交通管理處罰條例所
      列之違規行為，本質上為行政處分，係行政機關基於職務
      上之權力，就公法上具體事件所為之決定，而對外直接發
      生具有公法上效果之單方行政行為，基於公務員為公法上
      行為具有公信力之原則，該行政行為當可被推定為真正，
      其據以依法處分之事實認定亦為正確無誤。
（四）從而，本件受處分人既未能提出證據以資證明其確無違規
      行為，受處分人僅泛稱該採證照片並無標示違規路段里程
      標誌，無法證明其違規情事，且該路段有施工中之道路路
      障、該路段指示出口交流道之告示牌標示不清及警察之採
      證係違法云云，尚難認其辯解為可採。是本件事證明確，
      受處分人之前揭違規行為堪予認定。
五、綜上所述，受處分人確有於前揭時間駕駛汽車違規行駛路肩
    之行為，而受處分人係於舉發通知單上所載應到案日期前即
    向原處分機關提出申訴，原處分機關乃依前揭道路交通管理
    處罰條例第三十三條第一項、第六十三條第一項一款及違反
    道路交通管理事件統一裁罰基準表之規定，裁處受處分人三
    千元罰鍰，並記違規點數一點，經核並無違誤，本件異議為
    無理由，自應予以駁回。
據上論斷，應依道路交通案件處理辦法第十九條，裁定如主文。
中    華    民    國  九十五  年    六    月   三十   日
                  臺灣臺北地方法院交通法庭
                      法      官    雷淑雯
以上正本證明與原本無異。
如不服本裁定，應於裁定送達後五日內向本院提出抗告狀。
                      書  記  官    陳弘文
中    華    民    國  九十五  年    六    月   三十   日


司法院資訊處製作；財團法人民間司法改革基金會備份。
